臺灣高等法院臺南分院刑事判決　　　　 96年度上訴字第291號
上　訴　人　臺灣臺南地方法院檢察署檢察官
被　　　告　甲○○
上列上訴人因被告違反毒品危害防制條例案件，不服臺灣臺南地
方法院95年度訴字第1728號中華民國95年12月29日第一審判決（
起訴案號：臺灣臺南地方法院檢察署95年度毒偵字第2449號及移
送併辦：95年度毒偵字第3122號、95年度毒偵字第3199號），提
起上訴，本院判決如下：
    主  文
上訴駁回。
    事  實
一、甲○○於民國94年間，曾因施用毒品案件，經送觀察勒戒，
    於94年3月3日期滿後，因無繼續施用傾向，由臺灣臺南地方
    法院檢察署檢察官於94年3月4日以94年度毒偵字第448號為
    不起訴處分確定。詎其於觀察勒戒執行完畢後5年內，復於
    95年9月16日下午5時許，在臺南縣新市鄉大洲38號旁邊鐵皮
    屋內，以針筒注射之方式施用第1級毒品海洛因1次。又另行
    起意，於95年9月16日前2、3日某時在前揭鐵皮屋內，以玻
    璃瓶燒烤吸食煙之方式施用第2級毒品甲基安非他命1次。嗣
    為警於95年9月16日下午7時30分許，在臺南縣新市鄉大洲38
    號附近查獲上情。
二、案經臺南縣警察局善化分局、臺南市警察局第三分局報告臺
    灣臺南地方法院檢察署偵查後提起公訴。
    理  由
壹、認定犯罪事實所憑之證據及理由
一、被告於本院審理時雖未到庭，惟查上揭犯罪事實，業據被告
    於原審審理時，及本院調查時坦承不諱，此外，被告為警緝
    獲後，於95年9月16日經其同意採集尿液，經送長榮大學毒
    物研究中心以篩檢酵素免疫分析法（ＥＩＡ）篩檢及氣象層
    析質普儀（ＧＣ／ＭＳ）確認結果，確呈現安非他命、甲基
    安非他命、嗎啡及可待因陽性反應，有臺南縣警察局善化分
    局尿液送驗編號暨年籍對照表及長榮大學95年10月18日出具
    之確認報告各1紙在卷可稽（偵卷第11、12頁），按海洛因
    係由嗎啡經化學合成而製得，經注射進入人體後，因代謝而
    分解又生成嗎啡，因此施打海洛因後，由尿液檢驗結果仍為
    嗎啡反應。是以，被告自白施打海洛因，而採尿化驗之結果
    呈現嗎啡陽性反應，核屬科學上合理之現象，併此敘明。是
    本件事證明確，被告施用第1級毒品海洛因及第2級毒品甲基
    安非他命之犯行，洵堪認定。
二、查被告前於94年間因施用毒品案件，經送觀察、勒戒後，認
    無繼續施用毒品之傾向，於94年3月3日釋放出所，並經臺灣
    臺南地方法院檢察署檢察官以94年度毒偵字第448號不起訴
    處分確定，有臺灣高等法院被告前案紀錄表及臺灣臺南地方
    法院檢察署刑案資料查註紀錄表各一紙附卷足考，被告於前
    開觀察、勒戒執行完畢釋放後，5年內再犯本案毒品危害防
    制條例第10條之罪，自應依法論科。
貳、論罪科刑之理由按海洛因、甲基安非他命係毒品危害防制條
    例第2條第2項第1、2款所明定之第1級、第2級毒品。核被告
    甲○○所為，係違反毒品危害防制條例第10條第1項之施用
    第1級毒品罪，及同法第10條第2項之施用第2級毒品罪。又
    被告持有海洛因、甲基安非他命後進而施用，持有之低度行
    為，為施用之高度行為所吸收，不另論罪，又其所犯施用第
    1級毒品罪及施用第2級毒品罪，2罪犯意各別，應予分論併
    罰。
參、維持原判之理由
一、原審以被告罪証明確，因予適用毒品危害防制條例第10條第
    1項、第2項，刑法第11條前段、第51條第5款等規定；並審
    酌被告前因施用毒品經送觀察、勒戒治療程序後，猶不思戒
    絕革除惡習，仍為本案犯行，顯然其意志力甚為薄弱，迄未
    能戒除毒癮，惟兼衡被告施用毒品犯行，在性質上乃屬對自
    我身心健康之自戕行為，尚未嚴重破壞社會秩序、侵害他人
    權益，及犯後坦承犯行，態度尚屬良好等一切情狀，分別量
    處有期徒刑7月、有期徒刑3月，並定其應執行刑有期徒刑8
    月。經核原審認事用法俱無不合，量刑亦稱妥適。
二、公訴人上訴意旨，認被告基於施用毒品之犯意，於95年11月
　  間施用第1級及第2級毒品（即移送併辦部分95年度毒偵字第
    3122號、3199號），此部分犯行與原判決之論罪科刑之犯行
    係屬「集合犯」之一罪關係，依審判不可分原則，應為起訴
    效力所及，原審未及斟酌，難謂允當，因而指摘原判決不當
    ，為無理由（如下所述），應予駁回。
三、臺灣台南地方法院檢察署檢察官移送併辦部分（95年度毒偵
    字第3122號、3199號）：
  (一)併案意旨略以：被告另於95年11月19日中午12時許、同年月
    30日上午7時30分許，分別在其臺南縣歸仁鄉○○○路70 號
    6樓住處及臺南縣安定鄉蘇村厝320號，分別施用第一級毒品
    海洛因及施用第2級毒品安非他命數次為警查獲，因認被告
    此部分行為與與上開論罪科刑之施用第一級毒品及第2級毒
    品犯行具有集合犯之實質上一罪關係，而移請併案審理。惟
    查：
  (二)按我國過去司法實務上從未認定吸毒為集合犯，所謂毒品「
　  成癮性」只是被告犯罪主觀動機，成癮性不等於犯罪故意，
    成癮性，也並非毒品罪專有現象，其他如特殊性癖好性犯罪
    （偷窺狂、戀童癖）、或特殊偷竊犯罪（專偷女性內衣褲）
    也有成癮性現象。除非是時空密接的接續犯罪，否則難以僅
    因成癮性即可論以包括一罪。再按是否為集合犯或接續犯，
    應以數行為是否係於同時同地或密切接近之時地實施，而侵
    害同一之法益，各行為之獨立性是否極為薄弱，依一般社會
    健全觀念，在時間差距上，難以強行分開，從而在刑法評價
    上，始以視為數個舉動之接續施行，合為包括之一行為予以
    評價（最高法院95年度台上字第6072號判決意旨可資參照）
    。若各行為間並無上開應評價為包括一罪或集合犯或接續犯
    之情事，尚難以「成癮性」即得率以評價為包括一罪或集合
    犯或接續犯。此外，施用毒品，或為零星偶一之施用，或長
    期不間斷的反覆施用，均有其可能性，自難認立法者於制定
    刑罰法律之初，已認知施用毒品行為必屬具反覆性之犯罪，
    且有意藉由法條中客觀構成要件之行為要素，涵括具有反覆
    實施特性之數個犯罪行為，從而施用毒品是否可評價為「接
    續犯」或「集合犯」或「包括一罪」，仍應以數個施用毒品
    之行為，是否因「時空之密接」，致數個施用行為之獨立性
    極為薄弱，而為認定之標準。
  (三)查檢察官併案意旨主張「被告此部分所犯，與上開有罪部分
    為裁判上一罪」等情。然查，被告係於95年9月16日，為警
    在臺南縣新市鄉大洲38號附近查獲，經採尿送驗結果而查悉
    被告有施用第1級毒品海洛因及第2級毒品甲基安非他命之行
    為，已如上述；嗣於移送臺灣台南地方法院檢察署檢察官偵
    辦中，被告另於95年11月19日中午12時許、同年月30日上午
    7時30分許另有施用毒品犯行，經核此部分犯行，與上開有
    罪部分施用毒品之時間即95年9月16日之犯行，2者相距2 月
    之期間，已難認被告此部分行為，係基於單一故意接續施用
    第1級毒品海洛因，且被告此部分行為，與起訴論罪部分亦
    無因「同時同地或密切接近之時地」實施之情事，而在法律
    上應予評價為集合犯或包括一罪或接續犯。顯見被告並非「
    短時間密接」的反覆施用毒品，被告施用毒品亦未具有「反
    覆實施」之特性，在法律上不應評價為集合犯或包括之一罪
    ，且因被告施用毒品之「時空密接」性，因95年9月16日為
    警查獲而中斷，被告事後又於同年11月19日及30日為警採尿
    而查悉施用第1級毒品海洛因及第2級毒品甲基安非他命之行
    為，應係另萌犯意所致。
  (四)綜上所述，檢察官併案意旨認此部分與上開有罪部分係屬裁
    判上一罪關係，並無可採，應由本院將此部分退回檢察官另
    行偵辦。
四、又被告經警查獲當時之白色粉末13包（淨重0點12公克），
    業於另案扣押中，且為王金福自承為其所有，且被告與王金
    福並無共犯關係，爰不另為沒收銷燬之，併此敘明。
五、被告經合法傳喚，無正當理由不到庭，爰不待其陳述逕行判
    決。
肆、適用之法律
    刑事訴訟法第368條，第371條。
本案經檢察官謝錫和到庭執行職務。
中　　華　　民　　國　　96　　年　　5 　　月　　15　　日
                  刑事第四庭    審判長法　官 吳志誠
                                      法　官 陳珍如
                                      法　官 羅心芳
以上正本證明與原本無異。
施用第1級毒品部分，如不服本判決，應於收受本判決後十日內
向本院提出上訴書狀。其未敘述上訴理由者並得於提起上訴後十
日內向本院補提理由書狀（均須按他造當事人之人數附繕本）「
切勿逕送上級法院」。
施用第2級毒品不得上訴。
　　　　　　　　　　　　　　　　　　　書記官 蔡振豐
中　　華　　民　　國　　96　　年　　5 　　月　　15　　日
本判決論罪科刑法條：
毒品危害防制條例第10條
施用第一級毒品者，處 6 月以上 5 年以下有期徒刑。
施用第二級毒品者，處 3 年以下有期徒刑。
